臺灣臺中地方法院刑事判決　　　　　　　　　　　　　九十三年度易字第七八號
　　公　訴　人　臺灣臺中地方法院檢察署檢察官
　　被　　　告　甲○○
右列被告因偽造文書案件，經檢察官聲請以簡易判決處刑（九十三年度偵字第三七五
一號），嗣經本院簡易庭認不宜簡易判決處刑，簽請移由刑事普通庭依通常程序審理
，經本院合議庭裁定，由受命法官依法獨任進行簡式審判程序判決如左：
    主  文
甲○○行使偽造私文書，足以生損害於公眾及他人，處有期徒刑月，如易科罰金，
以參佰元折算壹日。附表所示之「警訊筆錄」、「逮捕通知書」、「楊永慶口卡片」
及「臺灣苗栗地方法院檢察署偵訊筆錄」上偽造之「楊永慶」之署押陸枚、指印拾枚
，均沒收。
    事  實
一、甲○○素行極為不佳，前曾犯賭博、贓物、竊盜等罪（均未構成累犯），詎仍不
    知悔改。甲○○於民國（下同）九十年一月十二日凌晨一時四十一分許，因竊盜
    在苗栗縣大湖鄉大湖南湖村十鄰南湖坑四十一號前為警查獲時（涉嫌夥同陳瑞盈
    、賴春華共同竊盜部分，另移本院併案審理），為恐遭逮捕，其八歲女兒無人撫
    育，乃意圖掩飾身分，竟冒其弟楊永慶名義，在苗栗縣警察局大湖分局南湖派出
    所偵訊時，在「警訊筆錄」、「逮捕通知書」及「楊永慶口卡片」上，偽造「楊
    永慶」之署押，並在該筆錄上蓋指印；後經移送臺灣苗栗地方法院檢察署檢察官
    偵訊時，又接續在「偵訊筆錄」上偽造「楊永慶」署押，前後共偽造「楊永慶」
    之署押六枚、指印十枚（均詳如附表），足生損害於楊永慶及偵查機關偵辦案件
    之正確性。甲○○嗣於翌日即同年月十三日二十時許，因涉嫌贓物，在台中市火
    車站經台中市警察局第一分局繼中派出所員警查獲，而在該派出所內向警員自首
    前開冒名應訊犯罪，經通知後，由苗栗縣警察局大湖分局趕至上述繼中派出所內
    製作警訊筆錄，而接受裁判。
二、案經臺灣苗栗地方法院檢察署檢察官自動檢舉簽分偵辦後，呈請臺灣高等法院臺
    中分院檢察署檢察長令轉臺灣臺中地方法院檢察署檢察官偵查後，聲請以簡易判
    決處刑，嗣經本院簡易庭簽請認宜適用通常程序審理。
    理  由
一、按除被告所犯為死刑、無期徒刑、最輕本刑為三年以上有期徒刑之罪或高等法院
    管轄第一審案件者外，於前條第一項程序進行中，被告先就被訴事實為有罪之陳
    述時，審判長得告知被告簡式審判程序之旨，並聽取當事人、代理人、辯護人及
    輔佐人之意見後，裁定進行簡式審判程序，刑事訴訟法第二百七十三條之一第一
    項定有明文。本件被告所犯係死刑、無期徒刑、最輕本刑為三年以上有期徒刑以
    外之罪，其於準備程序中就被訴事實為有罪之陳述，且經審判長告知被告簡式審
    判程序之旨，並聽取公訴人及被告之意見後，本院合議庭認為適宜而裁定由受命
    法官獨任進行簡式審判程序，合先敘明。
二、訊據被告甲○○對於右揭事實坦承不諱，核與被害人楊永慶及證人楊素真所指述
    暨證述之情節相符，並有被告甲○○刑事資訊檔案照片附卷可佐，及附表所示之
    「警訊筆錄」、「逮捕通知書」、「楊永慶口卡片」、「臺灣苗栗地方法院檢察
    署偵訊筆錄」及九十年一月十三日被告甲○○之苗栗縣警察局大湖分局警詢筆錄
    等各一份在卷足資佐證，事證至臻明確，被告甲○○犯行洵堪認定。
三、按刑法上之偽造署押罪，係指單純偽造簽名、奈印或以其他符號代簽名而言，若
    在制式之書類上偽造他人簽名，已為一定意思表示，具有申請書或收據等類之性
    質者，則係犯偽造文書罪，而該偽造署押為偽造私文書之部分行為，即不另論罪
    。是僅係在附表所示之、「警訊筆錄」、、「楊永慶口卡片」、、「臺灣
    苗栗地方法院檢察署偵訊筆錄」等各一份上單純偽造他人簽名及奈指印，而偽造
    署押，足以生損害於警察、司法機關偵查、審判之正確性及使他人被列為刑事被
    告，而足生損害於他人之權益，係觸犯刑法第二百十七條第一項之偽造署押罪。
    而逮捕通知書，在習慣上係用以表示該通知聯已由受通知人收受之證明，即含有
    收據之性質，屬刑法第二百二十條之準私文書甚明，在逮捕通知書上偽造簽名及
    奈指印後，將之交回警員，用以證明收受該項通知書之意思表示及其收受之事實
    ，顯然於該文書之內容亦已有所主張，該文書在習慣上係用以表示該通知書已由
    受通知人收受之證明，即含有收據之性質，即具備準私文書之性質，足以生損害
    於警察、司法機關偵查、審判之正確性及使被害人權益受損，係觸犯刑法第二百
    十六條、第二百二十條第一項、第二百十條之行使偽造準私文書罪。故核被告甲
    ○○前開所為，係犯刑法第二百十七條第一項之偽造署押罪、及刑法第二百十六
    條、第二百二十條第一項、第二百十條之行使偽造準私文書罪（被告甲○○前開
    所犯刑法第二百十六條、第二百二十條第一項、第二百十條之行使偽造準私文書
    罪部分，業經公訴人於九十三年四月六日當庭追加起訴）。被告前開行使偽造準
    私文書犯行部分，應係犯刑法第二百十六條、第二百二十條第一項、第二百十條
    之行使偽造準私文書罪，公訴意旨原認係僅觸犯刑法第二百十七條第一項之偽造
    署押罪，尚有未洽，依刑事訴訟法第三百條規定，起訴法條原應予變更，然既經
    公訴人追加起訴如上，自勿須再予變更起訴法條，併予敘明。被告在逮捕通知書
    之準私文書上偽造署押之行為，為其偽造準私文書行為之階段行為，而其偽造該
    等準私文書後又進而提出行使，其該部份偽造署押及偽造準私文書之行為均應為
    行使偽造準私文書之高度行為所吸收，均不另論罪。次按連續犯之成立，除主觀
    上須基於一個概括之犯意外，客觀上須先後數行為，逐次實施而具連續性，侵害
    數個同性質之法益，其每一前行為與次行為，依一般社會健全觀念，在時間差距
    上，可以分開，在刑法評價上，各具獨立性，每次行為皆可獨立成罪，構成同一
    之罪名，始足當之；如數行為於同時同地或密切接近之時地實施，侵害同一之法
    益，各行為之獨立性極為薄弱，依一般社會健全觀念，在時間差距上，難以強行
    分開，在刑法評價上，以視為數個舉動之接續施行，合為包括之一行為予以評價
    ，較為合理，則屬接續犯，而為包括之一罪，最高法院著有八十六年度台上字第
    三二九五號判例足資參照。故連續犯係為數個獨立犯罪行為之連續，屬實質上數
    罪，僅係裁判上以一罪論而已；本件被告前後多次偽造署押，則僅係基於單一之
    犯意，須接續數次之偽造署押犯罪行為，始獲達到避免刑事處罰之目的，亦即係
    一個犯罪行為接續進行，而侵害同一法益之情形，應屬接續犯，為單純一罪，亦
    併予敘明。本案被告甲○○前揭經警查獲時雖先後有多次偽造被害人「楊永慶」
    之署押行為，惟其仍屬單一犯意，利用同一機會，在同一時段，接續多次行為，
    侵害一個法益，揆諸前揭最高法院判例釋示，應為接續犯，屬單純一罪。再被告
    甲○○所犯上開刑法第二百十七條第一項之偽造署押罪、及刑法第二百十六條、
    第二百二十條第一項、第二百十條之行使偽造準私文書罪之二罪間，有方法結果
    之牽連關係，為牽連犯，應從一重之刑法第二百十六條、第二百二十條第一項、
    第二百十條之行使偽造準私文書罪處斷。被告甲○○在犯罪未發覺前，向該管公
    務員自首而受裁判等情，業經被告甲○○供述明確在卷，並有前揭九十年一月十
    三日被告甲○○之苗栗縣警察局大湖分局警詢筆錄、九十三年二月十九日臺灣臺
    中地方法院檢察署檢察官訊問筆錄各一份在卷足稽，應依刑法第六十二條規定減
    輕其刑。爰審酌被告甲○○犯罪之動機、目的、手段、品行極為不佳，詳如前述
    ，此有台灣台中地方法院檢察署刑案資料查註紀錄表一份在卷可按、所生危害及
    犯罪後坦認罪愆，頗具悔意，然犯罪後迄今仍未與被害人楊永慶達成民事和解，
    取得諒解，犯後態度不佳等一切情狀，量處如主文所示之刑，並諭知易科罰金之
    折算標準，以資懲儆。被告甲○○在如附表所示之「警訊筆錄」、「逮捕通知書
    」、「楊永慶口卡片」及「臺灣苗栗地方法院檢察署偵訊筆錄」上偽造之「楊永
    慶」之署押六枚、指印十枚，均應依刑法第二百十九條規定，不問屬於犯人與否
    ，應依法併予宣告沒收之。
四、至於公訴意旨認被告甲○○尚在「指紋卡」上偽造「楊永慶」之署押二枚、指印
    十二枚，認亦係接續觸犯刑法第二百十七條第一項之偽造署押罪嫌云云。惟查該
    「指紋卡」上之「楊永慶」簽名，並非被告甲○○所書立，業據被告甲○○供述
    在卷，且在「指紋卡」上之上、下方姓名欄內書寫「楊永慶」之姓名，經核此欄
    位應屬辨識姓名代號而已，並非屬於偽造署押或偽造私文書之範疇，顯無從成立
    前開罪嫌，原應為無罪之諭知，惟公訴意旨認此部分犯行與前揭論罪科刑犯行部
    分，有接續犯關係，屬單純一罪，依審判不可分之原則，亦為起訴效力所及，故
    不另為無罪之諭知，附此敘明。
據上論斷，應依刑事訴訟法第四百五十二條、第二百九十九條第一項前段、第二百七
十三條之一第一項、刑法第二百十六條、第二百十條、第二百二十條第一項、第二百
十七條第一項、第五十五條、第六十二條、第四十一條第一項前段、第二百十九條、
罰金罰鍰提高標準條例第二條，判決如主文。
中      華      民      國    九十三    年      四      月     十三     日
                                        臺灣臺中地方法院刑事第八庭
                                                法  官  洪  俊  誠
右正本證明與原本無異。
如不服本判決，應於判決送達後十日內向本院提出上訴狀，上訴於臺灣高等法院臺中
分院(須附繕本)。
                                                書記官  蕭  榮  峰
中      華      民      國    九十三    年      四      月     十三     日
附錄論罪科刑實體法條文：
刑法第二百十六條：
行使第二百十條至第二百十五條之文書者，依偽造、變造文書或登載不實事項或使登
載不實事項之規定處斷。
刑法第二百十條：
偽造、變造私文書，足以生損害於公眾或他人者，處五年以下有期徒刑。
刑法第二百二十條：
在紙上或物品上之文字、符號、圖畫、照像，依習慣或特約，足以為表示其用意之證
明者，關於本章及本章以外各罪，以文書論。
錄音、錄影或電磁紀錄，藉機器或電腦之處理所顯示之聲音、影像或符號，足以為表
示其用意之證明者，亦同。
稱電磁紀錄，指以電子、磁性或其他無法以人之知覺直接認識之方式所製成之紀錄，
而供電腦處理之用者。
刑法第二百一十七條 (偽造盜用印章印文或署押罪)：
偽造印章、印文或署押，足以生損害於公眾或他人者，處三年以下有期徒刑。
盜用印章、印文或署押，足以生損害於公眾或他人者，亦同。
刑法第二百十九條：
偽造之印章、印文或署押，不問屬於犯人與否，沒收之。
附表：甲○○分別偽造「楊永慶」署押、指印之明細表：
┌───────────────────────────────────┐
│附    表                                                              │
├──┬───────┬──────┬─────────────┬───┤
│編號│時  間        │地  點      │偽  造  署  押  處        │數  量│
├──┼───────┼──────┼─────────────┼───┤
│１  │九十年一月十二│苗栗縣警察局│警訊筆錄「身分證碼」欄指印│署押五│
│    │日上午八時許  │大湖分局南湖│、筆錄騎縫處、更正處指印、│枚、指│
│    │              │派出所      │被詢問人「楊永慶」署押、指│印十枚│
│    │              │            │印、逮捕通知收受人「楊永慶│      │
│    │      │            │」署押及指印、逮捕通知家屬│      │
│    │              │            │聯收受人「楊永慶」署押及指│      │
│    │              │            │印、楊永慶口卡「楊永慶」署│      │
│    │              │            │押及指印。                │      │
├──┼───────┼──────┼─────────────┼───┤
│２  │九十年一月十二│臺灣苗栗地方│偵訊筆錄受訊人「楊永慶」之│署押一│
│    │日下午十七時許│法院檢察署第│署押                      │枚    │
│    │              │十一偵查庭  │                          │      │
└──┴───────┴──────┴─────────────┴───┘
